【裁判字號】    95,交聲,617
【裁判日期】    950809
【裁判案由】    聲明異議
【裁判全文】
臺灣臺中地方法院交通事件裁定         95年度交聲字第617號
原處分機關    交通部公路總局臺中區監理所
異  議  人    甲○○
即受處分人
上列受處分人因違反道路交通管理處罰條例案件，對於交通部公
路總局臺中區監理所於民國95年7月3日所為之處分（原處分案：
中監違字第裁60－HC0000000號裁決書）聲明異議，本院裁定如
下：
    主    文
原處分關於裁處甲○○罰鍰新台幣伍萬肆仟元部分撤銷。
    理  由
一、原處分機關交通部公路總局臺中區監理所略以：異議人即受
    處分人（下稱受處分人）甲○○於民國95年4月2日凌晨3時
    許，駕駛車牌號碼4482─KZ號自小客車，在臺中縣大里市○
    ○路、永大路口處，經警攔停舉發「酒精濃度現場實地測定
    測定值為每公升0點56毫克，超過標準值每公升0點55毫克」
    之違規，為臺中縣警察局霧峰分局警員以其有違反道路交通
    管理處罰條例第35條第1項第1款規定之行為，遂以中縣警交
    字第HC0000000號舉發違反道路交通管理事件通知單當場製
    單舉發。嗣受處分人於指定日期前到案，遂於95年7月3日以
    中監違字第裁60－HC0000000號裁決書依法裁處罰鍰新台幣
    （下同）5萬4千元整，並吊扣汽車駕駛執照12個月。
二、受處分人聲明異議意旨略以：其不否認上揭舉發通知單上所
    載酒醉駕車之事實，惟其一行為同時觸犯刑事法律及行政法
    上義務規定，其遭移送地檢署，經臺灣臺中地方法院檢察署
    檢察官命向財團法人臺灣兒童暨家庭扶助基金會臺中縣分事
    務所支付3萬元後，為緩起訴處分確定，竟又開立交通違規
    通知單，此乃對同一事實重複裁決，即有「一事不兩罰」之
    疑義，請求准予撤銷該交通罰鍰5萬4千元之裁決等語。
三、按「汽車駕駛人，駕駛汽車經測試檢定有下列情形之一者，
    處1萬5千元以上6萬元以下罰鍰，並當場移置保管該汽車及
    吊扣其駕駛執照1年；因而肇事致人受傷者，並吊扣其駕駛
    執照2年；致人重傷或死亡者，吊銷其駕駛執照，並不得再
    考領：(一)酒精濃度超過規定標準。」，道路交通管理處罰條
    例第35條第1項第1款定有明文。次按「違反行政法上義務而
    受罰鍰、沒入或其他種類行政罰之處罰時，適用本法。但其
    他法律有特別規定者，從其規定。」、「本法所稱其他種類
    行政罰，指下列裁罰性之不利處分：一限制或禁止行為之處
    分：限制或停止營業、吊扣證照‧‧‧‧禁止申請或其他限
    制或禁止為一定行為之處分。」、「一行為同時觸犯刑事法
    律及違反行政法上義務規定者，依刑事法律處罰之。但其行
    為應處以其他種類行政罰或得沒入之物而未經法院宣告沒收
    者，亦得裁處之。前項行為如經不起訴處分或為無罪、免訴
    、不受理、不付審理之裁判確定者，得依違反行政法上義務
    規定裁處之。」，94年2月5日公布、95年2月5日施行之行政
    罰法第1條、第2條第1款、第26條亦分別有明文規定。又依
    據行政罰法第26條之立法理由：(一)一行為同時觸犯刑事法律
    及違反行政法上義務規定時，由於刑罰與行政罰同屬對不法
    行為之制裁，而刑罰之懲罰作用較強，故依刑事法律處罰，
    即足資警惕時，實無一事二罰再處行政罰之必要。且刑事法
    律處罰，由法院依法定程序為之，較符合正當法律程序，應
    予優先適用。但「罰鍰」以外之沒入或「其他種類行政罰」
    ，因兼具維護公共秩序之作用，為達行政目的，行政機關仍
    得「併予裁處」，故為第一項但書規定。(二)前述行為如經檢
    察官為不起訴處分或法院為無罪、免訴、不受理或不付審理
    （少年事件）之裁判確定，行政罰之裁處即無一事二罰之疑
    慮，故第二項規定此時仍得依違反行政法上義務之規定裁處
    。另按「被告所犯為死刑、無期徒刑或最輕本刑3年以上有
    期徒刑以外之罪，檢察官參酌刑法第57條所列事項及公共利
    益之維護，認以緩起訴為適當者，得定1年以上3年以下之緩
    起訴期間為緩起訴處分，其期間自緩起訴處分確定之日起算
    。」、「被告於緩起訴期間內，有下列情形之一者，檢察官
    得依職權或依告訴人之聲請撤銷原處分，繼續偵查或起訴：
    (一)於期間內故意更犯有期徒刑以上刑之罪，經檢察官提起公
    訴者。(二)緩起訴前，因故意犯他罪，而在緩起訴期間內受有
    期徒刑以上刑之宣告者。(三)違背第253條之2第1項各款之應
    遵守或履行事項者。」刑事訴訟法第253條之1第1項、第253
    條之3第1項分別定有明文。準此，被告經檢察官為「緩起訴
    」處分者，於「緩起訴」之猶豫期間內，其最後是否會被檢
    察官提起公訴？猶懸而未定，意即「緩起訴」處分於猶豫期
    間內尚未具有實質之確定力，檢察官於期間內，可對被告繼
    續觀察，此時若被告顯無反省警惕之情或根本欠缺反省警惕
    之能力，檢察官得依職權或依告訴人之聲請，將被告「緩起
    訴」處分撤銷。
四、經查：
  (一)本件受處分人於95年4月2日3時許，駕駛車牌號碼4482─KZ
    號自小客車，在臺中縣大里市○○路、永大路口處，經警攔
    停並進行吐氣酒精濃度檢測後，發現受處分人吐氣所含酒精
    濃度高達每公升0.56毫克等情，業為受處分人所是認，並有
    受處分人簽收之舉發通知單影本在卷可稽，是受處分人飲用
    酒類後，於上開時間駕駛前揭自小客車，經員警測試檢定有
    酒精濃度超過規定標準即吐氣所含酒精濃度超過每公升0.55
    毫克以上之事實，應堪認定。從而，臺中縣警察局霧峰分局
    執行攔檢勤務之員警以其有違反道路交通管理處罰條例第35
    條第1項第1款規定之行為，製作中市警交字第HC0000000號
    舉發違反道路交通管理事件通知單予以舉發，嗣因受處分人
    於指定日期前到案，經原處分機關交通部公路總局臺中區監
    理所於95年7月3日依道路交通管理處罰條例第35條第1項第1
    款之規定，以中監違字第裁60-HC0000000號裁決書裁處受處
    分人罰鍰5萬4千元整，並吊扣汽車駕駛執照12個月，有舉發
    違規通知單、前開字號裁決書各1份在卷可稽。
  (二)另受處分人上開同一酒醉駕車之行為，並經台灣台中地方法
    院檢察署檢察官於95年4月3日以95年度速偵字第1460號為緩
    起訴處分，其期間為1年，被告即受處分人應於收受緩起訴
    處分命令通知書之日起2個月內，向財團法人台灣兒童暨家
    庭扶助基金會台中縣分事務所支付3萬元，此有上開緩起訴
    處分書及台灣高等法院被告前案紀錄表各1份附卷足憑。
  (三)而按行政罰法第26條明訂一事不二罰原則，且應受行政罰之
    行為如經不起訴處分或為無罪、免訴、不受理、不付審理之
    裁判「確定」者，始得依違反行政法上義務規定裁處之，並
    未包括「緩起訴」處分在內，雖「緩起訴」處分之最終使被
    告免於刑事訴追之效果與「不起訴」處分之效果相同，行政
    罰法第26條第2項解釋上應包括緩起訴處分情形在內，但依
    據行政罰法第26條第2項規定之立法意旨，亦必須待緩起訴
    處分實質確定時，被告才最終地確定免於受刑事訴追，原處
    分機關始得為行政裁罰，亦即在緩起訴期間內即猶豫期間期
    滿前，該緩起訴處分仍有被撤銷之可能，此時原處分機關若
    依法為行政裁決，將使受處分人有同時遭受行政處罰及刑事
    訴追之危險，而顯與行政罰法第26條規定之立法意旨相違背
    。本件原處分之裁決日期為95年7月3日，前開緩起訴處分於
    95年5月17日確定，且緩起訴期間為1年，於1年後即96年5月
    16日始實質確定。從而，在上開緩起訴處分尚未實質確定前
    ，原處分機關即依道路交通管理處罰條例規定為本件罰鍰之
    裁決，顯與前揭行政罰法第26條第2項規定有違，是受處分
    人此部分之異議為有理由。
五、綜上所述，原處分機關以受處分人有酒精濃度超過標準之行
    為，依道路交通管理處罰條例第35條第1項第1款、違反道路
    交通管理事件統一裁罰基準及處理細則第43條、違反道路交
    通管理事件統一裁罰標準表等規定，裁處受處分人罰鍰5萬4
    千元，並吊扣駕駛執照12個月之處分，其中裁處罰鍰部分，
    於法不合，自應由本院將該部份處分撤銷，以資適法。
據上論斷，應依道路交通案件處理辦法第20條前段，裁定如主文
。
中    華    民    國    95    年    8     月    9     日
                            交通庭    法  官  陳姵君
以上正本證明與原本無異。
如不服本裁定，應於送達後5日內，向本院提出抗告狀。
                                      書記官  莊金屏
中    華    民    國    95    年    8     月    9     日


司法院資訊處製作；財團法人民間司法改革基金會備份。
